【裁判字號】    97,上訴,470
【裁判日期】    971111
【裁判案由】    違反槍砲彈藥刀械管制條例
【裁判全文】
臺灣高等法院臺南分院刑事判決         97年度上訴字第470號
上  訴  人
即  被  告  甲○○
                    另案於臺灣嘉義監獄鹿草分監執行中
選任辯護人  王正明律師
上列上訴人因違反槍砲彈藥刀械管制條例案件，不服臺灣嘉義地
方法院96年度訴字第929號中華民國97年3月26日第一審判決（起
訴案號：臺灣臺南地方法院檢察署96年度偵字第5189號），提起
上訴，本院判決如下：
    主  文
上訴駁回。
    事  實
一、甲○○曾於民國90年間因未經許可持有空氣槍之違反槍砲彈
    藥刀械管制條例案件，經臺灣臺南地方法院以90年度訴字第
    359號判處有期徒刑1年1月確定，於92年1月28日執行完畢出
    監；復於94年間再因未經許可持有可發射子彈具有殺傷力改
    造手槍之違反槍砲彈藥刀械管制條例案件，經臺灣雲林地方
    法院以94年度訴字第431號判處有期徒刑1年4月，於95年11
    月15日縮短刑期假釋出監，嗣於96年3月23日縮刑期滿，未
    經撤銷假釋而視為執行完畢在案。詎仍不知警惕，明知未經
    許可不得製造各式可發射子彈具有殺傷力之改造手槍及具有
    殺傷力之子彈，竟於96年4月間某日在嘉義市○○街某玩具
    店購買不具殺傷力仿WALTHER廠PPK/S型半自動手槍1支（含
    彈匣1個，槍枝管制編號0000000000號）、模型子彈數顆後
    ，再前往五金行購買相關材料，在嘉義市○○路○段388之3
    號10樓2租屋處，以其所有之車床、電鑽、砂輪機、砂輪片
    、鑽頭、刷頭、鉗子、起子、銼刀等工具，先將可搭配該模
    型槍使用之鐵管1支貫通，復將該模型槍之槍管加以換裝，
    而製造可發射子彈具有殺傷力之改造手槍1支，同時將所購
    買之模型子彈，自行填裝火藥而製造成具有殺傷力之子彈3
    顆、不具殺傷力之子彈8顆（均已試射完畢）。嗣經警據報
    於96年7月1日凌晨3時45分前往嘉義市○區○○路一段凱旋
    大地大樓下查緝，當場由王志明隨身攜帶之手提包內起出該
    改造手槍1支、彈匣1個、改造子彈11顆，並經警帶同甲○○
    前往嘉義市○○路○段388之3號10樓2處，查扣如附表所示
    甲○○所有供製造槍彈所用之物品，而悉上情。
二、案經嘉義縣警察局朴子分局報請臺灣嘉義地方法院檢察署檢
    察官偵查起訴。
    理  由
一、按被告以外之人於審判外之陳述，雖不符刑事訴訟法第159
    條之1至之4之規定，而經當事人於審判程序同意作為證據，
    法院審酌該言詞陳述或書面陳述作成時之情況，認為適當者
    ，亦得為證據。刑事訴訟法第159條之5第1項定有明文。查
    本件認定事實所援引之證據，關於證據能力，經於本院準備
    程序及審理中提示由檢察官、被告及其辯護人均未於言詞辯
    論終結前聲明異議，視為同意，而本院審酌該等審判外陳述
    作成當時之過程、內容、功能等情況綜合判斷，認具備合法
    可信之適當性保障而具證據能力，均得採為認定事實之基礎
    ，合先敘明。
二、訊據上訴人即被告甲○○否認有本案犯行，辯稱扣案之物品
    非伊所有，係第三人乙○○所有且係廖某製造系爭槍彈云云
    。又被告於原審則係承認扣案槍彈係伊製造，惟辯稱系爭槍
    彈係與伊於93年間遭查獲之改造仿BERETTA廠84型半自動手
    槍案，為同時同批製造所得，上開案件業經臺灣雲林地方法
    院以94年度訴字第431號判決，以伊持有可發射子彈具有殺
    傷力之改造手槍判處有期徒刑1年4月、併科罰金新臺幣5萬
    元確定。本案被查獲時，伊正要將系爭槍彈拿去丟棄，途中
    遭警攔檢，員警係獲報伊持有毒品而非持有槍枝，伊係主動
    告知警方製造系爭槍彈犯行，並帶同員警前往被告位於嘉義
    市○○路○段388之3號10樓2住處查扣系爭槍、彈及附表所
    示物品，故應有自首之適用云云。
三、經查：
（一）查被告持有上開槍、彈及附表所示之工具經警查扣之事實
      ，業經證人即當場查獲員警侯英旭於原審審理時結證明確
      （見原審卷第96頁至第104頁），並有改造手槍1支（含彈
      匣1個，槍枝管制編號：0000000000號）、改造子彈11顆
      （其中3顆子彈具有殺傷力，已試射完畢）及如附表所示
      工具等物扣案可資佐證。而扣案槍彈經送鑑定結果：「一
      送鑑改造手槍壹支（槍枝管制編號：0000000000號），認
      係由仿WALTHER廠PPK/S型半自動手槍製造之槍枝，換裝土
      造金屬槍管而成，機械性能良好，可擊發適用子彈，認具
      殺傷力。二送鑑制式子彈壹拾壹顆，認均係非制式子彈，
      由金屬彈殼組合直徑8.1±0.5mm金屬彈頭而成，經實際試
      射結果，其中3顆可擊發，認具殺傷力；其餘8顆雖可擊發
      ，惟發射動能不足，認不具殺傷力」，此有內政部警政署
      刑事警察局96年8月22日刑鑑字第0960105421號槍彈鑑定
      書（見偵卷第49至51頁）及該局96年12月24日刑鑑字第09
      60179045號函（見原審卷第57頁）各1份在卷可憑，足認
      上揭鑑定之槍枝及其中3顆子彈確經改造而具有殺傷力之
      事實。被告上訴後質疑扣案物品是否可作為改造槍彈之零
      件及工具？本院乃再向內政部警政署刑事警察局查詢。經
      該局於97年8月14日查覆謂：「送鑑改造手槍半成品（如
      照片一至三），認係非制式金屬槍身、彈匣（欠缺底座）
      、滑套（欠缺槍機）；槍管10枝（如照片四），認均係土
      造金屬槍管，認均可供做該案扣案槍枝之用，另火藥（如
      照片六）、底火（如照片七）亦可供做改造子彈之原料。
      至於車床組、電鑽組、砂輪機、砂輪片、鑽頭、刷頭、鉗
      頭、起子、銼刀等工具，是否可作為『製造』手槍及子彈
      之用，涉及個人知識、經驗、行為，本局未便臆測」等情
      （見本院卷第71-72頁），則被告上開辯解，不足採信。
（二）被告固於偵查中及原審審理時，否認伊於警詢所供承：系
      爭槍彈係伊於今年（96年）4月間改造，並辯稱系爭槍彈
      ，與伊另犯由臺灣雲林地方法院以94年度訴字第431號受
      理之槍砲彈藥刀械管製條例案件，所判決伊持有改造手槍
      乙案所查獲之槍枝，為同一時期改造者，因該案承辦法官
      並未提及槍枝來源，所以伊並未坦承製造犯行，伊並沒有
      說過在96年4月間有何改造手槍之情節，應該是製作筆錄
      之員警聽錯云云。惟查，被告確於警詢時供承系爭槍彈係
      伊於96年4月間改造所得，並敘及如何知悉改造手槍之方
      法、各該工具之來源及用途乙節（參見警卷第5頁），復
      據原審當庭勘驗警詢錄音錄影帶：被告於警方提出何時改
      造槍、彈乙問後，供稱係「今年4月」改造等節，亦有原
      審97年3月12日勘驗筆錄在卷可稽（見原審卷第111頁）。
      衡情，被告於90年間被查獲未經許可持有空氣槍，經原審
      判處有期徒刑1年1月併科罰金新臺幣3萬元確定，復於93
      年間再因持有改造手槍及子彈，經臺灣雲林地方法院判處
      有期徒刑1年4月併科罰金新臺幣5萬元確定，有臺灣高等
      法院被告前案紀錄表在卷可憑，則被告已有2次因未經許
      可持有槍彈經警查獲接受調查詢問之經歷；何況被告亦自
      承93年所查獲之前案因伊僅坦承部分犯行而獲判較輕之持
      有改造手槍罪等情，顯見被告確係懂得保護自身權益之人
      ，則面對偵訊過程攸關伊犯罪成立與否之相關提問，豈有
      大意自陷不利窘境，甚而棄置對己有利之事證而不論之可
      能？而被告於前案供稱「於89年間購得扣案槍彈」乙情，
      與被告於原審審理中供承該案所扣得槍枝「與系爭槍枝均
      係93年間改造」之時間點，也有不符。且查前案查扣之改
      造手槍，係仿BERETTA廠84型半自動手槍所製造之金屬玩
      具手槍，更換土造金屬槍管改造而成，與本案所扣得係仿
      WALTHER廠PPK/S型半自動手槍製造之槍枝，換裝土造槍管
      而成之改造手槍，2者形式、規格均不一致。是被告辯稱
      系爭改造手槍係伊於93年間與另案所查扣之改造手槍為同
      時、同批改造云云，即難憑採。
（三）次按刑法第62條所謂發覺，並非以有偵查犯罪之機關或人
      員確知其人犯罪無誤為必要，而於對其發生嫌疑時，即得
      謂已發覺。又犯罪事實之一部既已被發覺，雖在檢察官或
      司法警察官訊問中，被告陳述其未發覺之部分犯罪行為，
      然並不符合刑法第62條之規定，不應認有自首之效力（最
      高法院91年度台上字第3570號判決意旨參照）。查證人即
      承辦警員侯英旭於原審結證稱：「當時有接獲線報說有一
      台車有槍械，等車主取車的，因我不認識車主，所以等車
      主取車我們才盤查的。查到改造手槍、子彈、海洛因。」
      、「線報指一名男子隨身有帶槍械，但不知道那名男子的
      姓名，知道車輛號碼。」、「我們接獲的線報所陳述的車
      輛都是在那附近…」、「那輛車是被告女友的，不是被告
      所有的，當時是查獲被告在場，他女友沒有在場。」、「
      我們是接獲線報，但不確定人，是看到被告在附近徘徊，
      他靠近車子時我們才上去盤查。我們盤查時他已經進入車
      內。」、「我們詢問槍枝來源，他表示是他自己改造，他
      又帶我們去租的地方取出那些改造的工具。」、「我們表
      示身分後，他說一句他有東西，說包包有東西，他同意，
      我們才開始打開他的包包，看他的東西，我們問他來源，
      他說是改造的…」等節，則證人侯英旭既已獲報「附近有
      一名駕駛特定車輛之男子，持有槍械」，並據以鎖定被告
      ，經同意後搜索並查扣被告隨身持有之槍彈，則證人侯英
      旭攔查「駕駛該遭舉報車輛」之被告，堪認已有合理懷疑
      該人有違反槍砲彈藥刀械管制條例之「持有槍彈」嫌疑，
      即難謂證人侯英旭係尚未發覺被告未經許可持有槍彈之犯
      行。縱被告事後坦認尚未發覺之「改造槍彈」此部分犯罪
      事實，然證人既已發覺被告持有系爭槍彈之一部分犯罪事
      實，參酌上開判決意旨，被告嗣自行供出改造系爭槍、彈
      之犯罪情節，即不合乎自首之要件。況被告前經原審以新
      臺幣7萬元交保候傳，嗣經原審2次合法傳喚，均無正當理
      由不到場，嗣原審拘提無著乃發布通緝，因而將被告緝獲
      到案乙情，亦有卷內送達證書、臺灣雲林地方法院檢察署
      查覆本院無法代拘被告之回函及通緝書等件在卷可稽，足
      見被告確有逃亡、不願接受法院審理裁判之情事，自不合
      自首須「接受裁判」之要件，益徵被告確無自首之事實，
      被告此部分辯解，亦不足取。
（四）被告於上訴本院後改稱扣案之物品非伊所有，係第三人乙
      ○○所有且係乙○○製造系爭槍彈云云，並請求傳喚乙○
      ○作證。為此本院經由前案紀錄表查得證人乙○○之住址
      並予以傳喚。證人乙○○到庭結證稱：「（辯護人王律師
      問：你認識庭上的甲○○嗎？）認識。在監獄服刑的時候
      。當時因毒品案入監服刑。現從事鐵工廠裡面的機械維修
      。（辯護人問：提示朴子分局警卷第15頁以下照片，你有
      無看過這些東西或是去過這地方？）我沒有去過那個地方
      ，我也沒有看過照片上面的東西。（辯護人問：根據被告
      甲○○說法，照片上面的東西全部都是你的，有何意見？
      ）不是我的。（辯護人問：槍管的部分是不是你裁切的？
      ）沒有。」等語（見116-117頁），即證人乙○○否認有
      改造系爭槍彈，是被告此之辯解亦不可採。至被告聲請查
      驗附表所示之工具有無乙○○之指紋乙節，然縱有乙○○
      之指紋，自仍無法反證被告並無製造槍彈，所請尚非必要
      ，併予敘明。
（五）綜上所述，被告製造具殺傷力之改造手槍及非制式子彈之
      犯行均已明確，前開所辯係畏罪諉卸之詞，無足採信，犯
      行洵堪認定，應依法論科。
四、核被告所為，係犯槍砲彈藥刀械管制條例第8條第1項之未經
    許可製造可發射子彈具有殺傷力之改造手槍罪及該條例第12
    條第1項之未經許可製造子彈罪。被告製造後持有槍彈之低
    度行為，應為製造槍彈之高度行為所吸收；製造槍枝前之持
    有槍管、槍機等槍枝主要組成零件之行為，係製造槍枝之階
    段行為，均不另論罪。至內政部鑑於槍砲彈藥刀械管制條例
    有關製造子彈罪與製造彈藥之主要組成零件，依各該法條之
    法定刑似有輕重失衡之虞，乃於86年11月24日公告各類槍砲
    彈藥組成零件種類時，排除子彈之零組件種類部分等節，有
    原審電話紀錄查詢表及內政部86年11月24日（86）台內警字
    第8670683號公告在卷可查（見原審卷第84、85頁），是本
    案被告亦不成立持有或製造彈藥主要組成零件罪。又被告一
    行為同時製造手槍、子彈，係一個製造行為而觸犯上開2罪
    名，為想像競合犯，應依刑法第55條之規定，從一重之製造
    改造手槍罪處斷。又被告有如事實欄所載犯罪科刑、執行完
    畢之情形，有被告前案紀錄表在卷可憑，被告於5年內故意
    再犯本案有期徒刑以上之刑之罪，為累犯，除製造槍枝部分
    之法定最重本刑「無期徒刑」部分依法不得加重外，就其餘
    部分，應依刑法第47條第1項之規定加重其刑。
五、原審審理結果，認被告罪證明確，因予適用刑事訴訟法第29
    9條第1項前段，槍砲彈藥刀械管制條例第8條第1項、第12條
    第1項，刑法第11條前段、第55條、第47條第1項、第38條第
    1項第1款、第2款、第42條第3項，並審酌被告犯罪之動機、
    目的、手段、製造槍彈對社會治安所生危害，雖未進一步使
    用製造槍彈作不法犯罪使用，惟被告前已有多次違反槍砲彈
    藥刀械管制條例犯行，猶不知警惕而再犯本案，犯後又翻異
    飾卸前詞，毫無悔悟之犯罪態度等一切情狀，量處有期徒刑
    7年、併科罰金新台幣10萬元，並就罰金部分諭知易服勞役
    之折算標準。併敘明扣案之改造手槍1支（含彈匣1個，槍枝
    管制編號0000000000號）具有殺傷力，係屬違禁物，應依刑
    法第38條第1項第1款規定宣告沒收。又附表編號1-14之扣案
    物品，均屬被告所有、供犯罪所用之物，業據被告自承在卷
    （見警卷第5頁），並經證人侯英旭於原審結證稱：扣案物
    品，均係被告攜同伊前往位於嘉義市○○路○段388之3號10
    樓2租屋處，所查獲之改造工具及供作改造槍枝所用之物品
    ；其中車床旁邊可以裝設鑽頭，即可打通金屬，旁邊可以再
    裝置小型鑽頭；扣案工具足以將鐵管製成組合扣案改造槍枝
    之槍管等語無訛，併依刑法第38條第1項第2款諭知沒收。至
    於經鑑驗具有殺傷力的改造子彈3顆，均因採樣試射而失其
    違禁物屬性；其餘扣案子彈尚非違禁物，均不另宣告沒收。
    本院經核，原判決認事用法俱無不合，量刑亦稱妥適，上訴
    意旨否認犯罪為無理由，應予駁回。
據上論斷，依刑事訴訟法第368條，判決如主文。
本案經檢察官林炎昇到庭執行職務。
中    華    民    國    97    年    11    月    11    日
                  刑事第一庭    審判長法  官  黃崑宗
                                      法  官  夏金郎
                                      法  官  王明宏
以上正本證明與原本無異。
如不服本判決應於收受送達後10日內向本院提出上訴書狀，其未
敘述上訴理由者，並得於提起上訴後10日內向本院補提理由書（
均須按他造當事人之人數附繕本）「切勿逕送上級法院」。
                                      書記官  黃全忠
中    華    民    國    97    年    11    月    11    日
附錄本判決論罪科刑條：
槍砲彈藥刀械管制條例第8條第1項：
未經許可，製造、販賣或運輸鋼筆槍、瓦斯槍、麻醉槍、獵槍、
空氣槍或第4條第1項第1款所定其他可發射金屬或子彈具有殺傷
力之各式槍砲者，處無期徒刑或5年以上有期徒刑，併科新臺幣1
千萬元以下罰金。
槍砲彈藥刀械管制條例第12條第1項：
未經許可，製造、販賣或運輸子彈者，處1年以上7年以下有期徒
刑，併科新台幣500萬元以下罰金。
附表：
┌──┬──────┬───┬────┐
│編號│名稱        │數量  │單位    │
├──┼──────┼───┼────┤
│ 1  │車床組      │  1   │組      │
├──┼──────┼───┼────┤
│ 2  │電鑽組      │  1   │組      │
├──┼──────┼───┼────┤
│ 3  │砂輪機      │  1   │台      │
├──┼──────┼───┼────┤
│ 4  │砂輪片      │  6   │片      │
├──┼──────┼───┼────┤
│ 5  │鑽頭        │  6   │支      │
├──┼──────┼───┼────┤
│ 6  │刷頭        │  4   │個      │
├──┼──────┼───┼────┤
│ 7  │鉗子        │  3   │支      │
├──┼──────┼───┼────┤
│ 8  │起子        │  3   │支      │
├──┼──────┼───┼────┤
│ 9  │銼刀        │  3   │支      │
├──┼──────┼───┼────┤
│ 10 │火藥        │ 0.9  │公克    │
├──┼──────┼───┼────┤
│ 11 │模型手槍    │  1   │支      │
├──┼──────┼───┼────┤
│ 12 │槍管        │  10  │支      │
├──┼──────┼───┼────┤
│ 13 │底火        │  9   │顆      │
├──┼──────┼───┼────┤
│ 14 │電子秤      │  1   │個      │
└──┴──────┴───┴────┘


司法院資訊處製作；財團法人民間司法改革基金會備份。
